【裁判字號】    95,上訴,189
【裁判日期】    950413
【裁判案由】    違反槍砲彈藥刀械管制條例
【裁判全文】
臺灣高等法院臺南分院刑事判決
上  訴  人
即  被  告  甲○○
                    號2樓
                    （現另案於台灣台北分監執行中）
指定辯護人  本院公設辯護人  乙  ○   ○
上列上訴人因違反槍砲彈藥刀械管制條例案件，不服臺灣雲林地
方法院94年度訴緝字第27號中華民國95年1月18日第一審判決（
起訴案號：臺灣雲林地方法院檢察署93年度偵字第4566號），提
起上訴，本院判決如下：
    主  文
原判決撤銷。
甲○○未經許可製造可發射子彈具有殺傷力之改造手槍，處有期
徒刑參年拾月，併科罰金新臺幣參拾萬元，罰金如易服勞役，以
罰金總額與陸個月之日數比例折算。
扣案之仿WALTHER 廠PPK/S 型改造半自動手槍拾枝（槍枝管制編
號0000000000至0000000000，均含彈匣壹個）及無殺傷力之子彈
柒拾壹顆、包裝槍枝之廣告紙、塑膠袋各壹批、監視器螢幕壹部
均沒收。
    事  實
一、甲○○前於(一)民國83年間，因違反修正前麻醉藥品管理條例
    案〔臺灣臺北地方法院檢察署83年度偵字第1404號〕，經臺
    灣臺北地方法院判處有徒刑6月，如易科罰金，以300元折算
    1日確定。84年間，因違反槍砲彈藥刀械管制條例案〔臺灣
    臺北地方法院檢察署84年度偵字第3234號〕，經臺灣臺北地
    方法院判處有期徒刑11月。84年間，因違反動產擔保交易法
    案〔臺灣臺北地方法院檢察署84年度偵字第152號〕，經臺
    灣臺北地方法院判處有期徒刑3月，如易科罰金，以300元折
    算1日。81年間，因詐欺案〔臺灣板橋地方法院檢察署81年
    度偵字第17943號〕，經臺灣高等法院判處有期徒刑1年4月
    。先後確定後，入監服刑，嗣於85年8月12日縮短刑期假釋
    出監〔假釋縮刑期滿日為87年5月7日，嗣經撤銷假釋〕。(二)
    86年間因違反修正前麻醉藥品管理條例案〔臺灣板橋地方法
    院檢察署86年偵字第4238號〕，經臺灣高等法院判處有期徒
    刑7月確定。(三)87年間，因侵占案件〔臺灣板橋地方法院檢
    察署87年度偵緝字第512號〕，經臺灣板橋地方法院判處有
    期徒刑11月，案經上訴臺灣高等法院復撤回上訴確定。另於
    86年間，因偽造文書案件〔臺灣臺北地方法院檢察署86年度
    偵字第15655號〕，經臺灣高等法院判處有期徒刑1年2月確
    定。(四)87年間，又因偽造文書案件〔臺灣新竹地方法院檢察
    署87年偵字第8553號〕，經臺灣新竹地方法院判處有期徒刑
    8月確定。前揭(二)、(三)所示刑期，經臺灣高等法院定其應執
    行刑為2年4月〔臺灣高等法院88年度聲字第1276號〕。(五)復
    因流氓案件，經臺灣臺北地方法院治安法庭裁定感訓處分3
    年確定。嗣再於87年9月24日入監，前揭(一)所示之各罪經撤
    銷假釋，所餘殘刑1年9月13日與前揭(二)、(三)、(四)所示刑期，
    合併計算執行期間於90年5月28日假釋，假釋後並未立即出
    監，隨即因上開流氓案件被留置2日，續於90年5月31日解送
    岩灣技訓所執行感訓處分，而於91年12月2日免予繼續執行
    出所。所餘刑期開始交付保護管束〔觀護開始日期：91年12
    月2日，觀護結束日期：93年8月15日〕，然該假釋復因假釋
    期間另犯他案，而於93年2月24日撤銷，並經臺灣新竹地方
    法院檢察署、臺灣板橋地方法院檢察署、臺灣桃園地方法院
    通緝中。
二、詎甲○○經多次刑之宣告，經通緝中猶不知悔改，於93年9
    月間某日，在台北縣三重市○○路「萬城模型道具槍」店，
    以每把新台幣4500元之價格，購得仿WALTHER廠PPK／S型半
    自動手槍製造之玩具手槍10枝（槍枝管制編號自0000000000
    號至000000000號）及上開槍枝所使用之玩具子彈100顆，隨
    即在其位於台中市某大樓13樓之住處，以改造工具鑽頭、挫
    刀（均未扣案），將上開10枝玩具手槍以換裝土造金屬槍管
    之方式，製造成可擊發適用子彈具殺傷力之改造手槍及同時
    將玩具子彈製造成具殺傷力之子彈29顆。甲○○原欲透過真
    實姓名、年籍不詳，綽號「家寶」之成年男子，將上開改造
    手槍及子彈售出，然因其有施用毒品之習性，加以患有心肌
    梗塞疾病，恐無法一人獨自遠行完成該項交易，遂以欲南下
    友人住處戒毒，需張家福（已審結）照料為由，打電話給張
    家福前來其台中住處會合。甲○○事先將上開改造槍、彈藏
    放於電腦監視器螢幕內，隨即於93年11月13日下午7時許駕
    駛車號JN─0917號自小客車，搭載張家福出發前往「家寶」
    位於雲林縣斗六市○○路80號12樓之1之住處。嗣於同日下
    午8時許抵達「家寶」上開住處時，甲○○始將上開裝有改
    造槍枝及子彈之電腦監視器螢幕交給張家福，並告知螢幕內
    藏有槍彈，由張家福將上開槍彈搬至「家寶」之人之上開住
    處。嗣因「家寶」之人表示要外出一下，甲○○、張家福乃
    於「家寶」上開住處等候。惟「家寶」之人離去未久，嗣員
    警循線前往查緝通犯，當場詢問甲○○姓名、年籍後，確定
    甲○○為通緝犯，並向甲○○及張家福詢問是否有違禁物，
    甲○○乃主動告知具有偵查犯罪職權之在場員警，電腦監視
    器螢幕內藏有上開槍、彈，自首並接受裁判，為警當場扣得
    上開改造手槍10支、改造子彈100顆（有殺傷力子彈29夥、
    無傷力子彈71夥）、包裝槍支之廣告紙1批、監視器螢幕1部
    、包裝槍枝塑膠袋1批等物。
三、經雲林縣警察局刑警隊報告臺灣雲林地方法院檢察署檢察官
    偵查起訴。
    理  由
甲、證據能力部分：
一、按被告以外之人於審判外之陳述，雖不符前四條之規定，而
    經當事人於審判程序同意作為證據，法院審酌該言詞陳述或
    書面陳述作成時之情況，認為適當者，亦得為證據。當事人
    、代理人或辯護人於法院調查證據時，知有第一百五十九條
    第一項不得為證據之情形，而未於言詞辯論終結前聲明異議
    ，視為有前項之同意，刑事訴訟法第一百五十九條之五定有
    明文。
二、查本件被告犯罪事實之證據方法，詳如起訴書及原審判決書
    所引之證據，詳如：１、同案被告張家福之供述。２、內政
    部警政署刑事警察局93年11月13日刑鑑字第0930227290號槍
    彈鑑定書。３、原審勘驗筆錄。４、扣案之改造手槍10支、
    改造子彈100顆、包裝槍支之廣告紙1批、監視器螢幕1部、
    包裝槍枝塑膠袋1批、螺絲起子組1組、行動電話3支。５、
    照片十八幀。６、雲林縣警察局95年3月1日雲警刑偵三字第
    0950005958號函等，被告及辯護人均同意列入證據方法（見
    本院卷第九七頁），是本院審酌該言詞陳述或書面陳述作成
    時之情況，認為適當，自得採為證據，先行明。
乙、實體部分：
一、訊據被告甲○○對於如何於上開時、地購買上開槍、彈，及
    如何與張家福在台中會合，於93年11月13日下午7時許，由
    其駕駛車號JN─0917號自小客車，搭載張家福出發前往「家
    寶」位於雲林縣斗六市○○路80號12樓之1之住處，如何因
    警查緝通緝犯，其主動向警告知其為通緝犯，及上開槍、彈
    藏於電腦監視器螢幕內等情坦承不諱，惟否認有未經許可而
    改造上開槍、彈之事實，辯稱：伊沒改造上開槍、彈，伊買
    來時就是如查扣時的樣子，伊僅回來後有自己組裝起來，並
    沒有以鑽頭、挫刀之工具予以改造，伊在警局、地檢署應訊
    時，毒癮發作，伊不知道說了什麼云云。
二、惟查：
（一）被告甲○○如何於93年9月間某日，在台北縣三重市○○
      路「萬城模型道具槍」店，以每把新台幣4500元之價格，
      購得仿WALTHER廠PPK／S型半自動手槍製造之玩具手槍10
      枝（槍枝管制編號自0000000000號至000000000號）及上
      開槍枝所使用之玩具子彈100顆，隨即在其位於台中市某
      大樓13樓之住處，以改造工具鑽頭、挫刀，將上開10枝玩
      具手槍以換裝土造金屬槍管之方式，製造成可擊發適用子
      彈具殺傷力之改造手槍及同時將玩具子彈製造成具殺傷力
      之子彈29顆，如何原欲透過真實姓名、年籍不詳，綽號「
      家寶」之成年男子，將上開改造手槍及子彈售出，然因其
      有施用毒品之習性，加以患有心肌梗塞疾病，恐無法一人
      獨自遠行完成該項交易，遂以欲南下友人住處戒毒，需張
      家福照料為由，打電話給張家福前來其台中住處會合。甲
      ○○事先將上開改造槍、彈藏放於電腦監視器螢幕內，隨
      即於93年11月13日下午7時許駕駛車號JN─0917號自小客
      車，搭載張家福出發前往「家寶」位於雲林縣斗六市○○
      路80號12樓之1之住處。嗣於同日下午8時許抵達「家寶」
      上開住處時，如何將將上開裝有改造槍枝及子彈之電腦監
      視器螢幕交給張家福，並告知螢幕內藏有槍彈，由張家福
      將上開槍彈搬至「家寶」之人之上開住處。嗣因「家寶」
      之人表示要外出一下，甲○○、張家福乃於「家寶」上開
      住處等候。如何為警循線前往查緝通犯，而當場捕獲等情
      ，業據其於警訊時供認不諱，且於警訊時並坦承：該批槍
      彈是伊自己改造的，改造好伊就這樣包起來，是一個月前
      ，在台中巿伊租處所改造等語（見雲林縣警察局雲警刑三
      字第0930011490號警卷第四頁）；於偵查中亦坦承：伊於
      警訊所言是實在的，扣案的槍彈全部是伊的，於九十三年
      九月份，在台中巿的十三樓改造的，地址伊忘記了，係用
      鑽頭及銼刀改造的等語（見四五六六號偵卷第十二、十三
      頁）；於九十三年十一月十三日聲請羈押時，於原審時亦
      供述：「（你在警察局、檢察官那邊有說是今年九月間去
      買玩具槍，然後在台中租屋處所改造完成？）是的」等語
      （見原審聲羈卷第一三七頁）；於原審時亦供承稱：伊承
      認檢察官所起訴之犯罪事實等語（見原審卷第五七頁反面
      、第五九頁）。再於偵查中，檢察官對於被告坦承改造槍
      彈，經被告供認後，均當庭提示被告，由被告親自在筆錄
      下簽名在卷（見上開偵卷第十二頁）；又共同為警查獲之
      張家福於偵查中，以證人身份亦具結證述：槍彈是甲○○
      改造的等語（見同上偵卷第十九頁）。是被告有改造上開
      槍彈之情事，至堪認定。其否認有改造上開槍、彈，辯稱
      因毒癮發作，不知在警局、偵查時說了什麼云云，乃事後
      卸責之詞，不足採信。
（二）查扣上開槍彈，經內政部警政署刑事警察局鑑定結果，即
      送鑑改造7.65手槍10枝（槍枝管制編號0000000000至0000
      00000號），認均係仿WALTHER廠PPK／S型半自動玩具手槍
      換裝土造金屬槍管而成之改造手槍，機械性能良好，可擊
      發適用子彈，認均具殺傷力；送鑑子彈100顆，認均係土
      造子彈（具直徑7.8MM金屬彈頭），經取樣33顆試射結果
      ，29顆均可擊發，認均具殺傷力，4顆均無法擊發，認均
      不具殺傷力，有內政部警政署刑事警察局93年11月13日刑
      鑑字第0930227290號槍彈鑑定書可按 (見四五六六號偵卷
      第五０至五七頁）。又上開槍枝經當場勘驗（勘驗筆錄在
      94年訴字第31號審理卷二第七三至七六頁），為金屬槍身
      ，滑套功能均正常，且均附有彈匣1個，除槍枝管制編號
      0000000000槍枝，固因彈簧斷掉無法擊發，但仍可以手動
      方式擊發外，其餘9枝擊發性能良好，結構完整，有勘驗
      筆錄可查，是上開槍枝及送鑑試射子彈29顆，均具殺傷力
      無誤。又另扣案之其餘未試射之67顆子彈，經原審當場勘
      驗結果，子彈的結構完整，與採樣試射而無法擊發之子彈
      外觀上相同，既是同一批製造，又無法從外觀上判別是否
      有殺傷力，且觀諸此中送鑑子彈或有可擊發或有不可擊發
      之情形，亦不能當然推斷未試射之67顆均屬可擊發，皆具
      殺傷力。而改造槍彈之試射本有槍枝膛炸之高風險，亦不
      能苛求鑑定單位全數擊發。而公訴人皆認為沒有再予鑑定
      之必要（見原審94年訴字第31號審理卷第七四頁、本院卷
      第一一二頁），是在無其他積極證據，可證上開未經試射
      子彈具殺傷力之下，基於有利於被告之認定，殊難驟論被
      告亦具製造具殺傷力之改造子彈犯行，併此明。
（三）此外，並有改造手槍10枝、改造子彈100顆（具殺傷力者
      有29顆、無殺傷力者有71顆）、監視器螢幕1部、包裝槍
      枝塑膠袋、廣告紙各1批扣案、照片18張附卷可按（見同
      上警卷第十三至二十頁）。
（四）綜上所述，被告有上開改造槍彈之犯行，事證明確，其所
      為上開抗辯乃卸責之詞，不足採信，犯行可以認定。
三、按槍砲彈藥刀械管制條例第11條第1項，業於94年1月26日修
    正公布為同條例第8條第1項之罪，並予刪除，而於同年月28
    日開始施行，依修正前第11條第1項未經許可製造可發射子
    彈具有殺傷力之槍枝罪，其法定本刑為「5年以上有期徒刑
    ，併科新臺幣10,000,000元以下罰金」，修正後同條例第8
    條第1項規定之法定本刑則提高為「無期徒刑或5年以上有期
    徒刑，併科新臺幣10,000,000元以下罰金」，比較修正前後
    法律，依刑法第2條第1項但書從輕原則規定，自應適用修正
    前同條例第11條第1項規定，對被告較為有利。
四、核被告就上開改造槍枝部分，係犯修正前槍砲彈藥刀械管制
    條例第11條第1項未經許可，製造可發射子彈具有殺傷力之
    槍枝罪。核被告就上開改造子彈部分，則係犯該條例第12條
    第1項未經許可製造子彈既遂罪及第5項、第1項未經許可製
    造子彈未遂罪（第12條第1項、第5項之規定於該次修法並未
    修正，故無新舊法比較問題），其同時未經許可製造子彈既
    遂、未遂犯行，係以一製造行為，同時觸犯數罪，應依想像
    競合犯之規定，從一重之既遂罪論處。被告持有上開改造槍
    彈之低度行為，應為製造槍彈之高度行為所吸收，均不另論
    罪。又被告於同一段時間未經許可製造具殺傷力之槍枝及未
    經許可製造子彈既遂之行為，亦犯意同一，以一製造行為，
    同時侵害數法益，屬一行為觸犯數罪名之想像競合犯，依刑
    法第55條前段規定，從一重按修正前槍砲彈藥刀械管制條例
    第11條第1項未經許可製造具殺傷力之槍枝罪處斷。又被告
    為警以通緝犯查獲時，經警詢問姓名、年籍後，確定其為通
    緝犯，並向被告及張家福詢問是否有違禁物，被告甲○○乃
    主動向具有偵查犯罪職權之在場員警供稱電腦監視器螢幕內
    藏有上開槍、彈，自首並接受裁判，有雲林縣警察局95年3
    月1日雲警刑偵三字第0950005958號函附卷可稽（見本院卷
    第六五頁），依刑法第六十二條前段之規定，減輕其刑。
五、原審以被告罪證明確，而予論罪科刑，固非無見，惟查（一
    ）被告有上開自首減輕其刑之情形，原審疏未審酌，自有未
    洽。（二）被告對於未經許可製造子彈，其中有關改造子彈
    無殺傷力部分，係屬未遂犯，原審此部分認為不能證明其犯
    罪，不另為無罪之諭知，亦有適用法則不當及不適用法則之
    違法。被告上訴意旨，否認有改造上開槍、彈之行為，指摘
    原判決不當，固非可取，惟原判決既有上開可議之處，自屬
    無可維持，應由本院撤銷改判，爰審酌被告素行不端，經多
    次刑之宣告及2次假釋之寬典，猶不知收斂行止，其不以正
    當方式籌措醫藥費，實無可取，又所改造槍彈為數不少，對
    於社會危害情形尚屬重大，以及犯罪經查獲後的態度尚佳，
    暨其家庭、學歷、生活狀況等一切情狀，乃量處如主文所示
    之刑，並諭知罰金易服勞役之折算標準。
六、扣案之仿WALTHER廠PPK／S型半自動改造玩具手槍10枝（槍
    枝管制編號0000000000至000000000號），均具殺傷力，咸
    為違禁物，應依刑法第38條第1項第1款之規定予沒收。扣案
    之監視器螢幕1部、包裝槍枝塑膠袋、廣告紙各1批、無殺傷
    力之子彈71顆，均為甲○○所有，業據被告甲○○供明在卷
    ，因係包裝或藏匿槍彈所用之物，應依刑法第38條第1項第2
    款之規定宣告沒收。至於扣案之螺絲起子組1組及行動電話3
    支，與本案被告製造槍、彈犯行無關，爰不為沒收之宣告。
    扣案之100顆子彈中已送鑑擊發之29顆，均不具子彈完整結
    構，不予宣告沒收。
據上論結，應依刑事訴訟法第369條第一項前段、第364條、第29
9條第一項前段、修正前槍砲彈藥刀械管制條例第11條第1項、槍
砲彈藥刀械管制條例第12條第1項、第5項，刑法第2條第1項但書
、第11條前段、第55條、第62條前段、第42條第3項、第38條第1
項第1款、第2款、罰金罰鍰提高標準條例第2條、現行法規所定
貨幣單位折算新臺幣條例第2條，判決如主文。
本案經檢察官劉欽銘到庭執行職務。
中    華    民    國    95    年    4     月    13    日
                  刑事第一庭    審判長法  官  黃崑宗
                                      法  官  蔡長林
                                      法  官  田平安
以上正本證明與原本無異。
如不服本判決，應於收受本判決後十日內向本院提出上訴書狀。
其未敘述上訴理由者並得於提起上訴後十日內向本院補提理由書
狀（均須按他造當事人之人數附繕本）「切勿逕送上級法院」。
                                      書記官  劉岳文
中    華    民    國    95    年    4     月    13    日
附錄：本判決論罪科刑法條
修正前槍砲彈藥刀械管制條例第11條第1項：
未經許可，製造、販賣或運輸鋼筆槍、瓦斯槍、麻醉槍、獵槍、
空氣槍或第4 條第1 項第1 款所定其他可發射金屬或子彈具有殺
傷力之各式槍砲者，處5 年以上有期徒刑，併科新臺幣1 千萬元
以下罰金。
槍砲彈藥刀械管制條例第12條第1項：
未經許可，製造、販賣或運輸子彈者，處 1 年以上 7 年以下有
期徒刑，併科新台幣 500 萬元以下罰金。


司法院資訊處製作；財團法人民間司法改革基金會備份。
